【裁判字號】    99,台上,6049
【裁判日期】    991007
【裁判案由】    公共危險
【裁判全文】
最高法院刑事判決            九十九年度台上字第六０四九號
上  訴  人  甲○○
選任辯護人  衛佐邦律師
上列上訴人因公共危險案件，不服台灣高等法院台南分院中華民
國九十八年六月二十五日第二審更審判決（九十八年度交上更(一)
字第一一八號，起訴案號：台灣台南地方法院檢察署九十四年度
偵字第八七六七、九二００號），提起上訴，本院判決如下：
    主  文
原判決撤銷，發回台灣高等法院台南分院。
    理  由
本件原判決撤銷第一審以上訴人甲○○被訴涉犯刑法第一百八十
五條之四駕駛動力交通工具肇事，致人死亡而逃逸罪部分，犯罪
尚屬不能證明，諭知其無罪之判決，改判論處上訴人駕駛動力交
通工具肇事，致人死亡而逃逸罪刑（累犯，處有期徒刑八月，減
為有期徒刑四月，如易科罰金，以銀元三百元即新台幣九百元折
算一日）。固非無見。
惟查：證據雖已調查而其內容尚未明瞭者，即與未經調查無異，
如遽行判決，仍屬應於審判期日調查之證據而未予調查。又刑法
第一百八十五條之四之肇事致人死傷而逃逸罪，固不以行為人對
於事故之發生應負過失責任為必要，但該條之立法理由，係「為
維護交通安全，加強救護，減少被害人之死傷，促使駕駛人於肇
事後，能對被害人即時救護，特增設本條，關於肇事致人死傷而
逃逸之處罰規定。」則行為人於事故後，縱離去現場，如不影響
即時救護之期待，且不足認係逃逸，即難以侵害社會法益之上開
公共危險罪相繩。本件上訴人已辯稱：「伊於肇事後有下車察看
被害人傷勢，並撥打一一九叫救護車，迨第一輛救護車到來，將
第一位傷者送醫，當時並未見救護車有警察，第一輛救護車的救
護人員說第二輛救護車馬上過來，因伊胸部遭受猛力撞擊亦受傷
，故要求同行之鄧朝耿留在現場協助傷者送醫，始搭乘計程車前
往奇美醫院就診」等語。而原判決依據上訴人提出之00000
00000行動電話之通話明細及台南市消防局民國九十四年十
二月二十九日南市消指第0000000000○號函，認定上
訴人於肇事後確有馬上撥打一一九報案呼叫救護車前來救護之事
實（見原判決第三頁）；且上訴人於撥打電話呼叫救護車前來救
護後，所以先行離開現場，係因其本身亦因本件車禍受有胸部鈍
挫傷之傷害，而前往財團法人奇美醫院就診等情，復據證人鄧朝
耿於警詢時證稱：「（為何甲○○要在發生車禍後棄車逃離現場
？）他說他頭暈後就自行離開」、「（肇事後甲○○有無下車？
）有，但他說他不舒服……。」、「發生車禍後他馬上打電話叫
救護車，然後他就說他人不舒服」、「他當時有說要去醫院」等
語明確（見警卷第九頁、相驗卷第五九頁反面、原審更(一)卷第六
○頁），並有財團法人奇美醫院出具上訴人於肇事當日上午六時
二十八分至該院就診之診斷證明書及該院收費收據在卷可稽（見
第一審卷第五六、五七頁）。以上情形如果無訛，上訴人於肇事
後既撥打一一九報案電話呼叫救護車前來救援；而其離開現場，
復係因其本身亦有受傷，前往醫院就診，且其離開時並未將肇事
車輛駛離，其所搭載之友人鄧朝耿仍留在肇事現場，不影響即時
救護之期待，則能否僅因上訴人未始終留在現場，即認上訴人有
肇事逃逸之故意，而該當於上開公共危險罪之構成要件，非無研
求餘地。究竟實情如何？原審未予釐清，即遽行判決，自嫌速斷
。上訴意旨指摘原判決不當，非無理由，應認仍有撤銷發回更審
之原因。
據上論結，應依刑事訴訟法第三百九十七條、第四百零一條，判
決如主文。
中    華    民    國  九十九  年    十    月    七    日
                      最高法院刑事第二庭
                          審判長法官  莊  登  照
                                法官  陳  世  淙
                                法官  徐  昌  錦
                                法官  許  錦  印
                                法官  蔡  國  在
本件正本證明與原本無異
                                      書  記  官
中    華    民    國  九十九  年    十    月    八    日
                                                     m

司法院資訊處製作；財團法人民間司法改革基金會備份。
